臺灣雲林地方法院民事簡易判決
110年度虎簡字第30號
原      告  林芬菊  

被      告  劉虹玫  
上列當事人間請求遷讓房屋等事件，本院於中華民國110年3月12
日言詞辯論終結，判決如下：
    主      文
被告應將坐落雲林縣○○鎮○○路0號房屋遷讓返還原告。
被告應給付原告新臺幣壹拾伍萬參仟伍佰元，及自民國一百一十
年一月二十九日起至清償日止，按週年利率百分之五計算之利息
。
被告應自民國一百一十年一月八日起至返還第一項房屋之日止，
按月給付原告新臺幣伍仟元。
訴訟費用新臺幣肆仟捌佰伍拾元由被告負擔。
本判決得假執行。
    事實及理由
一、原告起訴主張：被告於民國107年間與原告簽訂房屋租賃契
    約書（下稱系爭租約），承租原告所有坐落雲林縣○○鎮○○路
    0號房屋（下稱系爭房屋），租賃期間自107年10月1日至110
    年9月30日止，原約定租金為每月新臺幣（下同）10,000元
    ，應於每月5日以前繳納。嗣被告於租約期間要求降租，原
    告念被告為生活奔波而苦，數次答應調整租金至每月8,000
    元、6,000元、4,000元不等，自109年4月起，兩造合意調整
    租金為每月8,000元，然被告仍屢屢積欠租金，截至109年12
    月，已積欠租金合計153,500元，原告遂以存證信函催告被
    告於文到後10日內繳清積欠之租金，並表明否則即終止租約
    ，不另發函，該存證信函已於109年12月28日送達被告，被
    告仍未出面處理，是兩造間租約業於110年1月7日終止，被
    告應給付兩造租約存續期間已積欠之租金153,500元（原告
    僅請求至109年12月）；被告迄今仍不遷讓，無權占用系爭
    房屋，妨害原告使用收益權利，應自租約終止翌日起至返還
    系爭房屋之日止，按月給付原告相當於租金之損害，原告僅
    以每月5,000元為計算，為此，爰提起本件訴訟等語。並聲
    明：被告應將系爭房屋遷讓返還原告；被告應給付原告153,
    500元，及自起訴狀繕本送達翌日起至清償日止，按年息百
    分之5計算之利息；被告應自租約終止日之翌日起至交還系
    爭房屋之日止，按月給付原告5,000元。　
二、被告則以：被告對於原告主張的事實不予爭執，但因為被告
    目前罹患憂鬱症，沒有辦法工作，也沒有錢，名下財產都被
    法拍，積欠銀行約300萬元，搬遷費不足，沒辦法返還系爭
    房屋；系爭房屋是違章建築，被告可以申請拆除等語資為抗
    辯，並聲明：請求駁回原告之訴。
三、本院之判斷：
  ㈠原告主張之前揭事實，為被告所不爭執，並據原告提出系爭
    租約、存證信函暨回執、租金計算表、建物改良物所有權狀
    、土地所有權狀、變更登記紀要、租金收支表、房屋稅繳納
    書、土地謄本為證（見本院卷第15至23頁、第29至43頁、第
    55至59頁、第63頁），堪認屬實。至被告雖提出其罹患疾病
    之診斷證明書、現場照片為憑（見本院卷第77至79頁），並
    以前詞置辯，惟被告之個人經濟情形、身體狀況，僅涉及其
    履行及清償能力之問題，而系爭房屋是否為違章建築，亦無
    礙於系爭租約有效成立，均不影響被告本件應負之清償責任
    及給付義務，其抗辯並不足採。
  ㈡承租人租金支付有遲延者，出租人得定相當期限，催告承租
    人支付租金，如承租人於其期限內不為支付，出租人得終止
    契約。租賃物為房屋者，遲付租金之總額，非達2個月之租
    額，不得依前項之規定，終止契約。其租金約定於每期開始
    時支付者，並應於遲延給付逾2個月時，始得終止契約，民
    法第440條第1項、第2項定有明文。而出租人因承租人遲延
    給付租金，定期催告其履行，同時表明如於期限內不履行，
    契約即為終止，係附有停止條件之終止租約之意思表示，如
    承租人逾期仍不履行，則條件成就，即發生終止租約之效力
    ，無須再另為終止租約之意思表示（最高法院87年度台簡上
    字第7號裁定參照）。又承租人於租賃關係終止後，應返還
    租賃物，民法第455條前段規定甚明。經查兩造間租賃契約
    既經原告合法終止，則原告依前揭規定，請求被告遷讓返還
    系爭房屋，並給付租約存續期間計算至109年12月所積欠之
    租金153,500元及法定遲延利息，自屬有據。
  ㈢無法律上之原因而受利益，致他人受損害者，應返還其利益
    。雖有法律上之原因，而其後已不存在者，亦同，民法第17
    9條定有明文。又無權占有他人房屋，可能獲得相當於租金
    之利益，為社會通常之觀念（最高法院61年度台上字第1695
    號判決參照）。本件原告終止租約前，被告依租約應按月給
    付原告租金，原告終止租約後，被告屬無權占用他人房屋，
    獲有相當於租金之不當得利，無法律上之原因，致原告受有
    損害，原告自得請求被告自終止租約之翌日即110年1月8日
    起至被告返還系爭房屋之日止相當於租金之不當得利，兩造
    經合意調整租金，自109年4月起為每月8,000元，為兩造所
    不爭執，則原告僅請求以每月5,000元計算之不當得利，自
    有理由。
四、從而，原告依租賃契約、租賃物返還請求權及不當得利之法
    律關係，請求被告遷讓返還系爭房屋，並請求被告給付153,
    500元及自起訴狀繕本送達被告翌日即110年1月29日起至清
    償日止，按週年利率百分之5計算之利息；另自110年1月8日
    起至返還系爭房屋之日止，按月給付原告5,000元，均有理
    由，應予准許。
五、本判決係適用簡易程序所為被告敗訴之判決，依民事訴訟法
    第389條第1項第3款規定，應依職權宣告假執行。
六、本件事證已臻明確，兩造其餘攻擊防禦方法及所舉證據，經
    審酌結果，與本件判決結論均無影響，爰不一一論述，附此
    敘明。
七、本件訴訟費用經核為4,850元（即原告所繳納之裁判費），
    依民事訴訟法第78條規定，命由被告負擔。　
中　　華　　民　　國　　110 　年　　3 　　月　　26　　日
                  虎尾簡易庭  法  官　黃麗文
以上正本證明與原本無異。
如不服本判決，須於判決送達後20日內向本庭（臺灣雲林地方法
院虎尾簡易庭）提出上訴狀。（須按他造當事人之人數附繕本）
。
中　　華　　民　　國　　110 　年　　3 　　月　　26　　日
                              書記官 曾鈺仁